臺灣嘉義地方法院民事判決
111年度訴字第317號
原      告  童冠融  
被      告  胡采橙  



訴訟代理人  蔡金保律師
上列當事人間請求終止借名契約事件，本院於民國111年9月20日
言詞辯論終結，判決如下：      
    主  文
原告之訴駁回。
訴訟費用由原告負擔。
    事實及理由
壹、程序方面
    按訴狀送達後，原告不得將原訴變更或追加他訴。但被告同
    意者、請求之基礎事實同一者、擴張或減縮應受判決事項之
    聲明者，不在此限。被告於訴之變更或追加無異議，而為本
    案之言詞辯論者，視為同意變更或追加。民事訴訟法第255
    條第1項第1、2、3款、第2項定有明文。查原告起訴時訴之
    聲明係請求被告應於原告給付新台幣（下同）330,000元同
    時，協同原告向羅德建設事業有限公司（下稱羅德公司），
    將羅德一禾建案編號特二房屋及其基地之買賣人更名為原告
    。嗣於民國111年8月16日具狀變更為請求被告應將羅德一禾
    建案編號特二房屋及其基地之買受人更名為原告（見本院卷
    第122頁）。被告就此無異議，而為本案之言詞辯論，依照
    前揭規定，並無不合，應予准許。
貳、實體方面
一、原告主張：
  ㈠於109年10月間，原告向羅德公司訂購「羅德一禾」建案編號
    特二之房屋及土地（下稱系爭房地），價金11,680,000元，
    其中房屋面積55.6坪，基地係坐落嘉義縣○○鄉○○段00○0地號
    、面積105.63坪土地，因當時原告積欠稅金及銀行債務，信
    用尚未回復，乃借被告之名義簽約為買受人，原告並已給付
    簽約金700,000元、開工款700,000元及基礎完成110,000元
    ，合計1,510,000元，另被告已先給付訂金100,000元。嗣被
    告與原告分手後，竟聲稱系爭房地係伊購買，並趁羅德公司
    因原告非契約買受人而拒絕原告繳納期款之機會，自向羅德
    公司繳納3期各110,000元，且在網路上刊登出售系爭房地之
    訊息，經原告聲請嘉義市西區調解委員會調解不成，原告不
    得已，始終止借名登記關係，爰依借名登記終止後之法律關
    係，請求如訴之聲明所示。
  ㈡並聲明：
　　⒈被告應將羅德一禾建案編號特二房屋及其基地之買受人更
      名為原告。
　　⒉訴訟費用由被告負擔。
二、被告答辯略以：
  ㈠兩造前為多年之男女朋友關係，共同向羅德公司購買羅德一
    禾（編號特二房屋）及弘源建設有限公司（下稱弘源公司）
    弘源覓境房屋，並協議由原告取得弘源覓境房屋，被告已將
    權利移轉給原告，目前原告也已經將權利出賣予他人，羅德
    一禾（編號特二房屋）則歸被告所有，由被告繳納分期款，
    包含訂金100,000元，被告迄目前為止已支付901,000元。兩
    造間並未存有借名登記之事實。又原告代付部分購屋款事實
    上為贈與之法律關係，兩造並未書立借名登記契約或任何借
    據，本件自難僅以原告之主張，逕認兩造間有借名登記契約
    或消費借貸關係存在，故原告之請求顯無理由，應予駁回。
  ㈡並聲明：
　　⒈原告之訴駁回。
　　⒉訴訟費用由原告負擔。
三、本院之判斷：
  ㈠被告於109年10月6日以被告名義與羅德公司訂立房屋土地預
    定買賣合約書，購買羅德一禾建案編號特二之系爭房地，價
    金11,680,000元，被告支付訂金100,000元，及最少3期期款
    共330,000元之事實，有房屋土地預定買賣合約書附卷可稽
    （見本院卷第92至110頁），且為兩造所不爭執，應可認為
    真實。
　㈡按當事人主張有利於己之事實者，就其事實有舉證之責任，
    民事訴訟法第277條前段定有明文；又借名登記係契約行為
    ，原告主張借名登記關係存在，應就借名登記契約確已成立
    之事實，負舉證責任，若其先不能舉證，則被告就其抗辯事
    實即令不能舉證，或其所舉證據尚有疵累，亦應駁回原告之
    請求（最高法院87年度台上字第562號判決同此意旨參照）
    。再者，稱借名登記者，謂當事人約定一方將自己之財產以
    他方名義登記，而仍由自己管理、使用、處分，他方允就該
    財產為出名登記之契約。因此，需借名者與出名者之間，於
    登記之初有借名之意思合致，而將屬於借名者現在或將來之
    財產，登記在出名者名義下，並由借名者自己管理、使用、
    處分方屬之。原告主張兩造間就系爭房地之買受人名義成立
    借名登記契約，然為被告所否認，依照上開說明，應由原告
    就其主張兩造間就系爭房地之買受人名義有借名登記契約存
    在之有利事實負舉證責任。經查：
　　⒈原告自承：就系爭房地之買賣其僅支付簽約金700,000元、
      開工款700,000元、基礎完成110,000元，合計1,510,000
      元等語（見本院卷第9、67頁），對照被告提出之買賣合
      約書付款明細表所載，被告最少就系爭房地之買賣有支付
      訂金100,000元、一樓RC完成110,000元、二樓RC完成110,
      000元、結構體完成110,000元、外飾完成110,000元、內
      部粉刷110,000元，合計650,000元，被告就系爭房地之買
      賣亦有支付價金，且被告亦能提出系爭房地之買賣合約書
      。準此，被告就系爭房地之買賣尚有行使買受人相關之權
      利義務，自保有買受人之相關權能，則原告主張其與被告
      間就系爭房地之買受人名義有借名登記契約存在，已難採
      信。
    ⒉原告主張：因買賣系爭房地當時原告積欠稅金及銀行債務
      ，信用尚未回復，乃借被告之名義簽約為買受人云云，並
      提出俊得土木包工有限公司廢止資料、玉山銀行償還證明
      書、鋐源營造開發有限公司綜合營造業登記證書、設立登
      記表、經濟部函為證（見本院卷第75至85頁），並聲請訊
      問證人即羅德公司經理溫政祥。證人溫政祥於本院言詞辯
      論時證稱：「（問：何人購買上開房屋？）兩造一起來看
      房子，以被告名義簽約。」、「（問：兩造一起看房子，
      為何以被告名義簽約？）當時我們認為他們是夫妻，但不
      便求證。」、「（問：原告有無說先用被告名義簽約，以
      後會變更為公司名義省稅金？）記不起來，但原告有問我
      可否用公司名義登記，我說可以，他們回去討論後之後就
      來以被告名義登記。」、「（問：原告為何問能否以公司
      名義登記？）我們做這些案件時，這是客戶會問的其中一
      個問題，也有客戶會問能否以小孩名義登記。」、「（問
      ：原告為何要問能否以公司名義登記？）原告本身經營營
      造場，他有提到營造場的問題，我印象中原告沒有說以後
      要用公司名義登記。」、「（問：原告當初有無說他信用
      不好？）沒有。」、「（問：原告當初有無說公司有積欠
      債務？）當時沒有，後來由同行那邊聽到。」、「（問：
      原告當初有無說登記公司要減稅？）原告只說能否登記公
      司，能否以公司名義報銷當費用，我回答他可以，但金流
      要處理好，要再轉讓個人就如同買賣，還是要繳稅。」、
      「（問：我（原告）當初是否有問你權狀登記時以公司名
      義可以抵稅5%大約50、60萬？）沒有印象，我當時有跟原
      告說這個費用可以當作公司的支出。」、「（問：當初兩
      造一起看房、簽立契約時有無明白表示要先借用被告名義
      為買受人？）沒有。」等語（見本院卷第117至119頁）。
      依證人溫政祥證言，原告於簽訂系爭買賣合約書時，並未
      說其信用不好及公司有積欠債務，也沒有說以後要用公司
      名義登記，也沒有明白表示要先借用被告名義為買受人，
      已無法證明當時原告積欠稅金及銀行債務，信用尚未回復
      ，借被告之名義簽約為買受人之事實。依原告提出之俊得
      土木包工有限公司廢止資料、玉山銀行償還證明書、鋐源
      營造開發有限公司綜合營造業登記證書、設立登記表、經
      濟部函，亦無法證明當時原告積欠稅金及銀行債務，信用
      尚未回復，借被告之名義簽約為買受人之事實，是原告上
      開主張，並無可採。
    ⒊此外，原告並未提出確切證據證明兩造間就系爭房地之買
      受人名義有借名登記契約存在之事實，既無證據證明，原
      告主張兩造間就系爭房地之買受人名義有借名登記契約存
      在，即無可採。
四、綜上所述，原告主張兩造間就系爭房地之買受人名義有借名
    登記契約存在，然為被告所否認，而原告無法舉證證明兩造
    間就系爭房地之買受人名義有借名登記契約存在，既無證據
    證明，原告主張兩造間就系爭房地之買受人名義有借名登記
    契約存在，即無可採。本件兩造間既無借名登記契約存在，
    原告即無終止借名登記契約之權利。從而，原告依據借名登
    記契約終止後之法律關係，請求被告應將羅德一禾建案編號
    特二房屋及其基地之買受人更名為原告，為無理由，應予駁
    回。
五、本件事證已臻明確，兩造其餘攻擊防禦方法，經本院審酌後
    ，認與判決結果不生影響，爰不一一論述，附此敘明。
六、訴訟費用負擔之依據：民事訴訟法78條。
中　　華　　民　　國　　111 　年　　10　　月　　4 　　日
                          民一庭法　官　黃茂宏   
以上正本係照原本作成。
如對本判決上訴須於判決送達後20日內向本院提出上訴狀。 
如委任律師提起上訴者，應一併繳納上訴審裁判費。 
中　　華　　民　　國　　111 　年　　10　　月　　4 　　日
                                書記官　官佳慧